【裁判字號】    98,訴,752
【裁判日期】    981230
【裁判案由】    第三人異議之訴
【裁判全文】
臺灣臺北地方法院民事判決               98年度訴字第752號
原      告  丁○○
訴訟代理人  陳福寧律師
被      告  高雄市稅捐稽徵處鹽埕分處
法定代理人  辰○○
被      告  財政部臺灣省北區國稅局桃園縣分局
法定代理人  子○○
訴訟代理人  壬○○
被      告  臺北市稅捐稽徵處大安分處
法定代理人  卯○○
被      告  臺北市稅捐稽徵處松山分處
法定代理人  己○○
訴訟代理人  乙○○
被      告  馬來西亞商上鼎資產管理股份有限公司
法定代理人  丑○○
訴訟代理人  癸○○
被      告  勞工保險局
法定代理人  寅○○
被      告  甲○○
被      告  丙○○
被      告  辛○○
上列當事人間第三人異議之訴事件，本院於民國98年12月14日言
詞辯論終結，判決如下：
    主  文
原告之訴駁回。
訴訟費用由原告負擔。
    事實及理由
壹、程序方面：
一、按請求之基礎事實同一者、或不甚妨礙被告之防禦及訴訟之
    終結者，縱於訴狀送達後，原告仍得將原訴變更或追加他訴
    ，無須得被告同意，民事訴訟法第255 條第1 項第2 、7 款
    分別定有明文。經查，本件原告起訴時主張法務部行政執行
    署臺北行政執行處90年度房稅字第5022號強制執行事件所查
    封之臺北市○○○路○ 段137 巷4 弄3 號5 樓房屋（即4 樓
    頂之增建物，下稱系爭增建物）為其所有，被告等將之查封
    拍賣，顯已侵害原告之所有權，為此提起本件第三人異議之
    訴，訴請確認系爭增建物為原告所有，並撤銷該強制執行程
    序等語。嗣於訴狀送達後，原告於民國98年3 月30日當庭具
    狀為訴之追加（見本院卷(一)第96頁），主張勞工保險局、甲○○、丙○○、辛○○亦係屬參與分配之債權人，遂追加勞
    工保險局、甲○○、丙○○、辛○○為本案被告，所為應受
    判決事項之聲明則未變更。經查，原告前揭所為訴之追加，
    仍以其所有之系爭增建物遭被告聲請強制執行程序等情為據
    ，在社會生活上可認為相關連，且就原請求之訴訟及證據資
    料，於審理生續進行在相當程度內具有一體性，對於被告之
    防禦及訴訟之終結亦無重大不利益，揆諸前揭法條規定，自
    應准許原告所為訴之追加。再者，原告復於本院98年3 月30
    日及98年11月23日言詞辯論期日當庭撤回對於被告臺灣中小
    企業銀行股份有限公司及華南商業銀行股份有限公司之訴訟
    ，因該部分被告臺灣中小企業銀行股份有限公司及華南商業
    銀行股份有限公司自撤回通知起逾10日均未提出異議，已視
    為同意原告撤回該部分之訴（參民事訴訟法第262 條第1 項
    、第4 項規定），附此敘明。
二、被告財政部臺灣省北區國稅局桃園縣分局、臺北市稅捐稽徵
    處松山分處之法定代理人原為張世玢、趙黃任，嗣於訴訟繫
    屬後分別變更為子○○、己○○，新法定代理人子○○、己○○遂於分別98年2 月23日、98年7 月30日提出書狀聲明承
    受訴訟（見本院卷(一)第82至84頁、第173 至174 頁），經核
    與民事訴訟法第170 條、第175 條、第176 條規定相符，應
    予准許。
三、本件被告高雄市稅捐稽徵處鹽埕分處、臺北市稅捐稽徵處大
    安分處、馬來西亞商上鼎資產管理股份有限公司、勞工保險
    局、甲○○、丙○○、辛○○經合法通知，未於最後言詞辯
    論期日到場，核無民事訴訟法第386 條所列各款情形，應依
    原告之聲請，由其對被告高雄市稅捐稽徵處鹽埕分處、臺北
    市稅捐稽徵處大安分處、馬來西亞商上鼎資產管理股份有限
    公司、勞工保險局、甲○○、丙○○、辛○○一造辯論而為
    判決。
貳、實體部分：
一、原告主張：原告於82年間向訴外人永大工程無限公司（下稱
    永大公司）承租坐落臺北市○○區○○段64之4 地號應有部
    分為1／4之土地，及其上建物即門牌號碼為臺北市○○○路
    ○ 段137 巷4 弄3 號4 樓之房屋（下稱系爭房屋），嗣於84
    年9 月4 日換約繼續承租至94年9 月3 日。嗣因系爭房屋空
    間不夠，原告乃斥資僱請訴外人庚○○於4 樓頂增建系爭增
    建物，面積93.37 平方公尺，系爭增建物即屬原告所有。詎
    料法務部行政執行署台北行政執行處90年度房稅執字第5022
    號強制執行事件，竟將系爭增建物連同上開房地予以查封拍
    賣，顯已侵害原告就系爭增建物之所有權。就此雖經原告聲
    明異議，然臺北市執行處復函稱該系爭增建物附合為4 樓建
    物之一部，並無單獨所有權存在，乃駁回原告之異議。為此
    ，爰依行政執行法第26條準用強制執行法第15條之規定，提
    起本件第三人異議之訴等語。並聲明：
    (一)確認系爭增建物為原告所有。
    (二)法務部行政執行署台北行政執行處90年度房稅執字第5022
      號強制執行事件就系爭增建物之強制執行程序應予撤銷。
二、被告部分：
    (一)被告臺北市稅捐稽徵處松山分處則以：
      就系爭房屋原告與永大公司並未依房屋稅條例第7 條規定
      向被告申報設立房屋稅籍，則被告依財政部67年3 月4 日
      台財稅字第31475 號函釋通知永大公司自93年7 月起核定
      系爭增建物房屋現值，並自94年起併入系爭房屋課徵繳納
      房屋稅，期間永大公司並未提出異議。至有關系爭增建物
      產權之歸屬，應由司法機關認定等語，資為抗辯。並聲明
      ：原告之訴駁回
    (二)被告馬來西亞商上鼎資產管理股份有限公司則以：
      被告否認原告之主張，且依本院86年度執字7037號清償債
      務強制執行事件86年6 月27日執行筆錄記載：「現場有承
      租人之妻李太太稱，頂樓增建部份係向永大工程承租」、
      「增建物無獨立之出入口，僅能由四樓之鐵皮樓梯進出」
      等語觀之，可知系爭增建物並無獨立之出入口，不能為獨
      立之使用，應屬系爭房屋之附屬建物，縱非永大公司出資
      興建，亦因系爭增建物附合而為系爭房屋之一部，而無單
      獨所有權存在，是系爭行政執行事件將之併同拍賣洵屬合
      法等情。並聲明：原告之訴駁回。
    (三)被告財政部臺灣省北區國稅局桃園縣分局則以：
      經依被告向被告臺北市稅捐稽徵處松山分處函詢之結果，
      系爭增建物之納稅義務人為永大公司，並非原告。故原告
      主張其為系爭增建物之所有權人，洵非可採。並聲明：原
      告之訴駁回。
    (四)被告高雄市稅捐稽徵鹽埕分處則以：
      系爭增建物無獨立之出入口，並不能為獨立之使用，自無
      系爭房屋之附屬物，縱使非納稅義務人永大公司所出資興
      建，亦因附合而為系爭房屋之一部，而無單獨所有權存在
      。且依一般經驗法則，倘若系爭增建物確為原告所有，則
      於法院書記現場執行假扣押查封之第一時間，必然會積極
      採取必要措施以維護自己所有權利益，以免遭拍賣之險境
      ，況法院查封筆錄亦有其嚴謹之事實上及法律上之拘束力
      等語，資為抗辯。並聲明：原告之訴駁回。
    (五)被告臺北市稅捐稽徵處大安分處、勞工保險局、甲○○、
      丙○○、辛○○均未於歷次言詞辯論期日到場，亦未提出
      書狀作任何聲明或陳述。
三、兩造不爭執之事項：（見本院卷(一)第132 頁背）
    (一)永大公司因積欠被告高雄市稅捐稽徵處鹽埕分處、財政部
      臺灣省北區國稅局桃園縣分局、臺北市稅捐稽徵處大安分
      處、臺北市稅捐稽徵處松山分處、馬來西亞商上鼎資產管
      理股份有限公司、華南商業銀行股份有限公司、勞工保險
      局、甲○○、丙○○、辛○○債權，經被告聲請強制執行
      （或參與分配）系爭房屋及系爭增建物。
    (二)系爭房屋登記為永大公司所有。
    (三)本院86年度執字7037號清償債務強制執行事件86年6 月27
      日執行筆錄記載：「三、現場有承租人之妻李太太稱，頂
      樓增建部份係向永大工程承租，租期十年，自84年9月4日
      起立租約，租金每年12萬元。……五、增建物無獨立之出
      入口，僅能由四樓之鐵皮樓梯進出」等語。
    (四)法務部行政執行署台北行政執行處90年度房稅執字第5022
      -5033號執行案件97年7月14日執行詢問筆錄就詢問永大公
      司負責人王清旺部分載明：「（問：目前民生東路5段137
      巷4弄3號4樓及其頂樓增建物目前由誰占有使用中？）目
      前由我的弟弟王清良及弟媳丙○○、弟媳之弟丁○○一家
      人居住使用」、「（問：占有權源為何？）由丁○○承租
      4F及頂樓增建物。……」等語；又上開執行案件97 年12
      月23日之現場執行筆錄亦記載：「4F建物只有樓梯通達，
      至於4F頂樓增建物沒有樓梯通達，4F頂樓增建物無獨立出
      入口」等情。
四、本件爭執之重點在於：
    (一)系爭增建物得否獨立為物權之客體或被附屬於系爭房屋之
      原有建築物所有權範圍？
    (二)倘系爭增建物得獨立為物權之客體，則系爭增建物是否由
      丁○○出資興建而為其所有？
五、得心證之理由：
    (一)按「動產因附合而為不動產之重要成份者，不動產所有人
      ，取得動產所有權」民法第811條定有明文。次按「上訴
      人主張對系爭房屋曾加以裝修，縱屬真實，然其所購買之
      磚、瓦、塑膠板等，既因附合於債務人之不動產而成為系
      爭不動產之成分，無單獨所有權存在，亦自無足以排除強
      制執行之權利」最高法院56年台上字第2346號判例意旨可
      資參照。
    (二)原告雖主張系爭房屋之增建物乃伊所興建，並以證人庚○○之證詞為證。然查，證人庚○○之證詞稱「該屋頂的增
      建物我84年去裝潢就蓋了，原本屋頂漏水，就全部打掉重
      做，我是統包，全部都是我做，包括搭蓋頂樓的增建及內
      部的裝潢，我請證人戊○○蓋的，我給他20幾萬，材料也
      是戊○○去找的，全部他弄的，錢都是丁○○拿給我的」
      等語（本院卷(二)48頁），然依法務部行政執行署台北行政
      執行處90年度房稅執字第5022 -5033號執行案件97年7月
      14 日執行詢問筆錄就詢問永大公司負責人王清旺部分載
      明：「（問：目前民生東路5段137巷4弄3號4樓及其頂樓
      增建物目前由誰占有使用中？）目前由我的弟弟王清良及
      弟媳丙○○、弟媳之弟丁○○一家人居住使用」、「（問
      ：占有權源為何？）由丁○○承租4F及頂樓增建物。……
      」等語（本院卷(一)69頁）；又上開執行案件97年12月23日
      之現場執行筆錄亦記載：「4F建物只有樓梯通達，至於4F
      頂樓增建物沒有樓梯通達，4F頂樓增建物無獨立出入口」
      等情（本院卷(一)68頁）；再觀本院86年度執字7037號清償
      債務強制執行事件86年6月27日執行筆錄記載：「三、現
      場有承租人之妻李太太稱，頂樓增建部份係向永大工程承
      租，租期十年，自84年9月4日起立租約，租金每年12萬元
      。……五、增建物無獨立之出入口，僅能由四樓之鐵皮樓
      梯進出」等語（本院卷(一)70頁），可見系爭增建物並無獨
      立之出入口，不能為獨立使用，應為系爭房屋（臺北市○○○路○段137巷4弄3號4樓）之附屬建物，縱然係原告出
      資興建，依前開最高法院判例意旨所示，亦因附合而為4
      樓建物之一部，並無單獨所有權存在，原告提起第三人異
      議之訴，主張系爭增建物為其所有，為無理由，應予駁回
      。
六、本案事證已臻明確，兩造其餘主張與攻擊防禦方法，經核均
    與本案判決結果無影響，爰不一一予以審酌，附此說明。
七、結論：原告之訴為無理由，應依民事訴訟法第385條第1項前
    段、第79條，判決如主文。
中    華    民    國    98    年    12    月    30    日
                  民事第四庭    法  官  趙子榮
以上正本係照原本作成
如對本判決上訴，須於判決送達後20日內向本院提出上訴狀
中    華    民    國    98    年    12    月    30    日
                                書記官  謝榕芝

司法院資訊處製作；財團法人民間司法改革基金會備份。
